【裁判字號】    96,重上,359
【裁判日期】    971008
【裁判案由】    塗銷所有權移轉登記
【裁判全文】
臺灣高等法院民事裁定                 96年度重上字第359號
上  訴  人    己○○
              辛○○
              庚○○
              壬○○
              戊○○（許瑞旺之承受訴訟人）
              丁○○（許瑞旺之承受訴訟人）
兼法定代理人
即    附  帶
被 上 訴  人  乙○○（許瑞旺之承受訴訟人）
共      同
訴訟代理人    吳啟孝律師
複代  理人    范惇律師
被上訴人即
附帶上訴人    甲○○
              子○○○
              癸○○
              丙○○
共      同
訴訟代理人    呂理胡律師
              唐永洪律師
上列當事人間塗銷所有權移轉登記事件，本院裁定如下：
    主  文
上訴人應於收受本裁定正本七日內，補繳第二審裁判費新臺幣柒
拾肆萬肆仟佰肆拾捌元。
被上訴人應於收受本裁定正本七日內，補繳第一審裁判費新臺幣
肆拾捌萬陸仟玖佰玖拾貳元、附帶上訴裁判費新臺幣壹仟佰
拾陸元。
    理  由
一、按提起民事訴訟及提起民事第二審上訴，應分別依民事訴訟
    法第77條之13及第77條之16規定繳納裁判費，另訴之變更或
    追加，依民事訴訟法第77條之15規定，其變更或追加後訴訟
    標的之價額超過原訴訟標的之價額者，應就其超過部分補徵
    裁判費，此為起訴及為訴之變更或追加，必須具備之程式。
    次按訴訟標的之價額，由法院核定；核定訴訟標的之價額，
    以起訴時之交易價額為準；無交易價額者，以原告就訴訟標
    的所有之利益為準，民事訴訟法第77條之1 第1、2項定有明
    文。
二、本件塗銷所有權移轉登記之訴，被上訴人於民國（下同）97
    年10月1 日具狀減縮及更正後之起訴聲明為：(一)確認上訴人
    己○○、辛○○、庚○○、壬○○及其餘上訴人之被繼承人
    許瑞旺於民國（下同）80年3 月15日與許惷連間就桃園市○
    ○段2154（面積8,622 平方公尺）、2158（面積18平方公尺
    ）、2216（面積85平方公尺）、2145（面積44平方公尺）地
    號土地（以下稱上開地段土地為系爭土地）應有部分每筆30
    ,030分之8,040 之買賣關係不存在。(二)上訴人己○○、辛○
    ○、庚○○、壬○○應將系爭2145、2158、2216、2154之2
    （面積1,511 平方公尺）、2154之3（面積798平方公尺）地
    號土地應有部分每人每筆30,030分之1,608 ，於80年12月17
    日以桃園縣桃園地政事務所桃字第65174 號收件字號所為之
    所有權登記塗銷。(三)上訴人乙○○與許瑞旺間於92年12月1
    日就系爭2154之3 地號土地應有部分30,030分之1,608 所為
    夫妻贈與行為應予撤銷。(四)上訴人乙○○就系爭2154之3 地
    號土地應有部分30,030分之1,608 ，以夫妻贈與為原因，於
    92 年12月8日所為之所有權移轉登記應予塗銷。(五)上訴人戊
    ○○、丁○○、乙○○應將被繼承人許瑞旺於80年12月17日
    以桃園縣桃園地政事務所桃字第65174 號收件字號，就系爭
    2145、2158、2216、2154之2、2154之3地號土地應有部分每
    筆30,030分之1,608 ，以買賣為原因所為之移轉登記塗銷。
    （見本院卷2第145、146頁）。
三、原審就上開被上訴人之第(一)、(二)、(四)、(五)之訴，判決被上訴
    人勝訴，駁回上開被上訴人之第(三)項之訴。上訴人就敗訴部
    分提起上訴。被上訴人就敗訴部分，則提起附帶上訴。
四、就被上訴人於原審起訴之訴訟標的價額核定及應徵裁判費部
    分，說明如下：
  (一)被上訴人就有關系爭2158、2145、2216地號土地部分訴訟可
    得之利益，乃按被上訴人於93年2 月18日起訴日（見原審卷
    1 第3 至13頁），每筆土地應有部分30,030分之8,040 之公
    告現值計算。經查，系爭2158、2145、2216地號土地於93年
    1 月公告現值每平方公尺均為29,200元（見本院卷2 第208
    至210 頁），面積合計147 平方公尺，應有部分30,030分之
    8,040 之現值為1,149,214 元（元以下四捨五入），應徵第
    一審裁判費12,385 元。
  (二)系爭2154地號土地於81年6 月4 日分割增加系爭2154之1 、
    2154之2 地號。上訴人己○○、辛○○、庚○○、壬○○及
    許瑞旺於81年7 月8 日以共有物分割為原因，分得系爭2154
    之2 地號土地應有部分每人每筆5分之1。系爭2154之2 地號
    土地再於83年5月23日分割增加同段2154之3地號。有被上訴
    人提出之土地登記簿謄本、土地登記謄本（原審卷2 第30至
    39頁）可稽。換言之，上訴人己○○、辛○○、庚○○、壬
    ○○及許瑞旺自許惷連移轉取得系爭2154地號土地應有部分
    30,030分之8,040（面積2,308.39平方公尺）（8,622﹡8,04
    0/30,030），嗣後因分割增加地號、共有物分割等原因，而
    變更為系爭2154之2、2154之3地號土地每人每筆5分之1 （
    1,511+7 98=2,309平方公尺）。故被上訴人就有關系爭2154
    、2154-2、2154-3地號土地部分訴訟可得之利益，乃按被上
    訴人於93年9月2日追加起訴日（見原審卷2 第19至28頁），
    系爭2154之2、2154之3地號土地所有權全部之公告現值計算
    。經查，系爭2154之2、2154之3地號土地於93年1 月公告現
    值每平方公尺依序為42,847元、43,744元（見本院卷2 第21
    1 、212 頁），面積依序為1,511、798平方公尺，所有權全
    部之現值依序為64,741,817元、34,907,712元，合計99,649
    ,529元，應徵追加訴訟之第一審裁判費888,920 元。
五、上訴人上訴部分之訴訟標的價額核定，應按上述系爭2158、
    2145、2216地號土地應有部分每筆30,030分之8,040 之公告
    現值共計1,149,214 元，及系爭2154之2、2154之3地號土地
    所有權全部之公告現值依序為64,741,817元、34,907,712元
    計算，核定為100,798,743 元（即64,741,817＋34,907,712
    ＋1,149,214），應徵第二審裁判費1,347,240 元。
六、被上訴人提起附帶上訴部分之訴訟標的價額，應按系爭2154
    之3地號土地應有部分30030分之1608，於93年9月2日被上訴
    人在原審追加此部分訴訟日（見原審卷2 第19至28頁）之公
    告現值定之。經查，系爭2154之3 地號土地面積798 平方公
    尺，於93年1 月之公告土地現值為43,744元，應有部分3003
    0分之1608 之現值為1,869,184元，應徵附帶上訴裁判費29,
    269 元。
七、綜上，本件被上訴人於原審起訴，應徵第一審裁判費共計90
    1,305 元（12,385+888,920）；被上訴人提起附帶上訴，應
    徵第二審裁判費29,269元。被上訴人於原審僅繳納第一審裁
    判費414,313 元（見原審卷1 第5 頁、卷2 第206 頁），於
    本院僅繳納附帶上訴裁判費27,933元（見本院卷2 第121 頁
    反面），尚餘第一審裁判費486,992 元、附帶上訴裁判費1,
    336 元，未據被上訴人繳納。又上訴人提起上訴，應徵第二
    審裁判費1,347,240 元，上訴人已繳納602,892 元（見本院
    卷1 第15頁），尚餘744,348 元，未據上訴人繳納。茲限兩
    造於收受本裁定正本後七日內，逕向本院補繳，特此裁定。
中    華    民    國    97    年    10    月    8    日
                    民事第四庭
                        審判長法  官  張劍男
                              法  官  彭昭芬
                              法  官  翁昭蓉
正本係照原本作成。
補繳裁判費部分不得抗告。
核定訴訟標的價額部分如不服本裁定，應於收受送達後10日內向
本院提出抗告狀，並應繳納抗告費新台幣１千元。
中    華    民    國    97    年    10    月    9     日
                              書記官  張淑芬


司法院資訊處製作；財團法人民間司法改革基金會備份。
